【裁判字號】    89,台上,5587
【裁判日期】    890921
【裁判案由】    違反著作權法
【裁判全文】
最高法院刑事判決                              八十九年度台上字第五五八七號
    上訴人  甲○○
    被  告  乙○○
右上訴人因自訴被告違反著作權法案件，不服台灣高等法院高雄分院中華民國八十七
年四月三十日第二審更審判決（八十六年度上更(一)字第二八八號，自訴案號：台灣高
雄地方法院八十三年度自字第五二九號），提起上訴，本院判決如左：
    主  文
上訴駁回。
    理  由
按刑事訴訟法第三百七十七條規定：上訴於第三審法院，非以判決違背法令為理由，
不得為之。是提起第三審上訴，應以原判決違背法令為理由，係屬法定要件；且必須
依據卷內資料為具體之指摘，並足據以辨認原判決已具備違背法令之形式，始屬相當
。惟如所指摘事項純屬對事實審法院已經調查說明之事項或採證認事職權之適法行使
，重為事實上之爭辯或任意指摘，尚不能認為已具備違背法令之形式，自應認其上訴
為違背法律上之程式，從程序上予以駁回。本件上訴人甲○○上訴意旨略稱：(一)「噴
燈使用方法(一)」文字著作係施武村於民國七十二年六月十八日依據其所有之卡式噴燈
新型第二一一六六號專利而創作，嗣於七十八年八月十七日轉讓與自訴人，在此之前
，不可能有他人創作該著作物，乃原判決認欣奇化學股份有限公司（下稱欣奇公司）
於六十八年間即曾將與系爭著作相同之圖文使用於瓦斯罐，自有違經驗法則。(二)原判
決故意曲解上開新型專利說明書之內容，認「噴燈使用方法(一)」之文字說明與新型專
利構造不符，難謂無採證違背證據法則之違法。(三)證人陳清孝證詞前後不一，且與常
理相悖，原審未斟酌卷內證據遽予採信，亦有違誤。(四)欣奇公司係於七十四年六月十
八日始增加「噴燈增熱劑」之營業項目，有該公司變更登記事項卡在卷，原判決遽認
該公司自六十八年間起即販售噴燈用瓦斯罐，自有判決不備理由之違法等語。惟查原
判決綜核卷內證據資料，認定本件被告被訴之犯罪不能證明，已詳其調查證據之結
果及取捨證據之理由，並說明欣奇公司於六十九、七十年間確曾出售瓦斯罐予盧再長
、金川口噴燈公司、蔡聖民等人，不僅有估價單三紙在卷可稽，並經證人即金川口噴
燈公司負責人陳清孝於原審結證於六十八年間開始向被告購買噴燈用瓦斯罐時，已將
瓦斯罐裝入噴燈之使用方法印製於瓦斯罐上；且上訴人之新型第二一一六六號卡式噴
燈專利之基本結構確與系爭「噴燈使用方法(一)」之著作內容不符，亦有專利說明書在
卷可憑，足認系爭「噴燈使用方法(一)」之著作早於六十八年間即已流通於市面。另證
人陳清孝於第一審雖曾證稱未購買瓦斯罐云云，致其供證與其於原審之證述有所不符
，惟此係證人陳清孝因事隔久遠，一時遺忘，待見被告提出估價單後即喚起記憶，自
應以其原審時之證詞為可採。從而本件系爭「噴燈使用方法(一)」之著作既非申請著作
權登記人即施武村所創作，上訴人雖曾受讓該著作物之著作權，仍不應享有著作權，
而被告縱將上開文字著述於其公司所生產之瓦斯罐標籤上，亦不成立著作權法第九十
一條之罪，應認其犯罪不能證明，因而撤銷第一審所為科刑之判決，改諭被告無罪之
判決。從形式上觀察，並無上訴人所指採證違背經驗法則等違背法令情形。上訴意旨
(一)(二)(三)純係就原判決已說明事項及就原審採證認事職權之適法行使，徒憑己意，任指
違法，尚不足據以辨認原判決已具備違背法令之形式。又原判決既已說明欣奇公司雖
非以生產販賣噴燈為業，然確曾將噴燈用瓦斯罐裝入噴燈之使用方法，以圖形及文字
說明印製於瓦斯罐上（見原判決第四頁），則上訴人所提欣奇公司之變更登記事項卡
，尚不能推翻原判決結果，上訴意旨(四)就與判決結果無影響之事項而為指摘，仍不得
執為適法之第三審上訴理由。綜上所述，依首揭說明，應認本件上訴為違背法律上之
程式，予以駁回。
據上論結，應依刑事訴訟法第三百九十五條前段，判決如主文。
中      華      民      國    八十九    年      九      月    二十一    日
                              最高法院刑事第十庭
                                  審判長法官  曾  有  田
                                        法官  陳  宗  鎮
                                        法官  劉  介  民
                                        法官  魏  新  和
                                        法官  孫  增  同
      右正本證明與原本無異
                                              書  記  官
中      華      民      國    八十九    年      九      月    二十六    日


司法院資訊處製作；財團法人民間司法改革基金會備份。
